臺灣高等法院臺南分院刑事裁定
110年度毒抗字第444號
抗  告  人  甲○○
00000000000
上列抗告人因聲請重新審理案件，不服臺灣嘉義地方法院中華民
國110年5月7日裁定（110年度毒聲重字第14號）提起抗告，本院
裁定如下：
    主  文
抗告駁回。
    理  由
一、本件抗告意旨略以：抗告人於勒戒期間經評估醫師訪談時，
    有明確告知在外有工作，於評分卻寫無業而計5分，且抗告
    人於此次裁定勒戒亦只施用甲基安非他命，評分卻以甲基安
    非他命與K他命多重濫用計分10分，導致評分總分為61分，
    請重新評價考量後另為適當合法裁定。
二、原裁定意旨略以：聲請人雖以法務部與衛福部共同研修之「
    有無繼續施用毒品傾向之評估標準」業經修正為由聲請重新
    審理，然法務部就繼續施用毒品傾向評估標準紀錄表及有無
    繼續施用毒品傾向評估標準說明手冊之修正，此屬行政規則
    或法規命令之修正，並非毒品危害防制條例第20條之1第1項
    第5款所稱之新證據，聲請人據此聲請重新審理，於法未合
    ，而駁回聲請人之聲請。
三、按「觀察、勒戒及強制戒治之裁定確定後，有下列情形之一
    ，認為應不施以觀察、勒戒或強制戒治者，受觀察、勒戒或
    強制戒治處分之人，或其法定代理人、配偶，或檢察官得以
    書狀敘述理由，聲請原裁定確定法院重新審理：一、適用法
    規顯有錯誤，並足以影響裁定之結果者。二、原裁定所憑之
    證物已證明為偽造或變造者。三、原裁定所憑之證言、鑑定
    或通譯已證明其為虛偽者。四、參與原裁定之法官，或參與
    聲請之檢察官，因該案件犯職務上之罪，已經證明者。五、
    因發現確實之新證據足認受觀察、勒戒或強制戒治處分之人
    ，應不施以觀察、勒戒或強制戒治者。六、受觀察、勒戒或
    強制戒治處分之人，已證明其係被誣告者」，毒品危害防制
    條例第20條之1第1項定有明文，是得依上開規定聲請重新審
    理者，自以觀察、勒戒或強制戒治之裁定有前開各款所列情
    形之一，始得准許。
四、經查：
　㈠按現行毒品危害防制條例第10條與同條例第20條之配合，係
    除刑不除罪，就機構內處遇方式而言，是以觀察勒戒、強制
    戒治之保安處分替代刑罰，並以「有繼續施用毒品傾向」作
    為受觀察、勒戒人是否應施以強制戒治處分之標準，主管機
    關為此訂有「有無繼續施用毒品傾向評估標準手冊」、「有
    無繼續施用毒品傾向評估標準紀錄表」，此等手冊及紀錄表
    之內容既涉及不特定之受觀察、勒戒人或己在執行中之受強
    制戒治處分人之有無「繼續施用毒品傾向」之評估、計算，
    即直接影響到毒品危害防制條例第20條第2項中段之適用，
    參照中央法規標準法第3條之規定，應認係法務部針對多數
    不特定人民就有無繼續施用毒品傾向評估事項所為對外發生
    法律效果之具有法規性質之命令。是此等評估標準手冊及評
    估標準紀錄表之修正，應認係屬刑法第2條第3項所稱之「法
    律變更」，據此法律變更重新製作之「有無繼續施用毒品傾
    向評估標準紀錄表」，並非毒品危害防制條例第20條之1第1
    項第5款所稱之新證據。抗告人以前開評估標準手冊及評估
    紀錄表業經修正為由，聲請裁定重新審理，應有誤解。
　㈡至傳統刑法理論有關刑罰（處罰）法律中補充空白刑法之法
    規命令或公告內容變更是否為刑法第2條第1項或第3項所定
    之「法律變更」，或僅係「事實變更」之爭論，係就補充刑
    罰法律之部分空白犯罪構成事實（或要件）之命令或公告之
    性質為何所為之論述及爭論，所涉者乃已成立之犯罪是否因
    事後之命令或公告內容之變更，而影響其先前已成立之罪責
    及刑罰可罰性。惟保安處分乃針對行為人或其行為經評估認
    為「將來」對於社會可能造成之危險性或再犯性所為之處分
    ，其中之強制戒治即重在治療受處分人，協助其戒除毒癮，
    促進其再社會化，期能達成根治犯罪原因、預防犯罪之特別
    目的，與刑罰源於行為人「過去」行為罪責之非難並不相同
    ，自不能比附援引，認前述評估標準手冊及評估標準紀錄表
    之修正，係屬事實變更，而認有毒品危害防制條例第20條之
    1第1項第5款規定之適用。
　㈢至於抗告意旨所指評估醫師評分有誤云云，抗告人並未依毒
    品危害防制條例第20條之1第1項第5款之規定提出任何新證
    據，且該部分之判斷標準並未經法務部修正變更，更無抗告
    人所指「有無繼續施用毒品傾向之評估標準」業經修正而得
    以聲請重新審理之情形，即不得據此聲請重新審理。
五、綜上所述，本件並不符合毒品危害防制條例第20條之1第1項
    第5款所列得聲請重新審理之情形，原審據此駁回抗告人重
    新審理之聲請，核無不合。本件抗告，並無理由，應予駁回
    。
六、應依刑事訴訟法第412條，裁定如主文。
中　　華　　民　　國　　110 　年　　6 　　月　　8 　　日
                  刑事第七庭    審判長法　官  吳勇輝
                                      法　官  周紹武 
                                      法　官  吳錦佳
以上正本證明與原本無異。
不得再抗告。
　　　　　　　　　　　　　　　　　　　書記官  王杏月
中　　華　　民　　國　　110 　年　　6 　　月　　8 　　日